臺灣高等法院刑事裁定
110年度毒抗字第406號
抗  告  人  黃吉漳



上列抗告人因毒品危害防制條例案件，不服臺灣臺北地方法院中
華民國110年2月26日裁定（110年度毒聲字第133號），提起抗告
，本院裁定如下：
    主  文
抗告駁回。                                             
    理  由
一、原裁定意旨略以：㈠被告黃吉漳基於施用第二級毒品甲基安
    非他命之犯意，於民國109年6月9日15時許，在臺北市北投
    區某公園內，以將甲基安非他命放置於玻璃球內燒烤後產生
    煙氣之方式，施用第二級毒品甲基安非他命乙次，嗣因遭通
    緝，經警於同年月11日3時許，在臺北市大安區市民大道與
    光復南路路口逮捕，並查獲施用剩餘之甲基安非他命1包，
    復經員警徵得被告同意採集尿液送驗，結果呈安非他命類（
    安非他命、甲基安非他命）陽性反應等事實，業據被告於警
    詢、偵查時坦承不諱，亦有相關證物在卷可稽，是被告施用
    第二級毒品甲基安非他命犯行，堪以認定。㈡又被告前因毒
    品案件，經臺灣新北地方法院裁定送觀察勒戒，於89年6月5
    日釋放出監，是被告本次犯行，距其前次觀察勒戒執行完畢
    釋放已逾3年，爰依毒品危害防制條例第20條第3項、觀察勒
    戒處分執行條例第3條第1項規定，裁定將被告送勒戒處所觀
    察、勒戒等語。
二、抗告意旨略以：被告本次受裁定送觀察勒戒，是毒品危害防
    制條例修法後第一次觸犯本罪，應有豁免之權益，且本法修
    正前檢察官得依其職權令被告於醫療處所實施「戒癮治療」
    替代執行觀察勒戒。再者，被告均係犯施用第二級毒品安非
    他命罪，惡性非重，爰請求撤銷原裁定，改為裁定被告得於
    指定醫療院所，服用戒癮藥物之「戒癮治療」替代原裁定，
    俾更落實戒毒治療之寬厚刑事政策等語。
三、按民國109年1月15日修正公布、同年7月15日施行之毒品危
    害防制條例第20條第3項規定，犯第10條之罪於觀察、勒戒
    或強制戒治執行完畢釋放後，3年後再犯第10條之罪者，適
    用本條前2項之規定。上開所謂「3年後再犯」，只要本次再
    犯（不論修正施行前、後）距最近1次觀察、勒戒或強制戒
    治執行完畢釋放，已逾3年者，即該當之，不因其間有無犯
    第10條之罪經起訴、判刑或執行而受影響（最高法院109年
    度台上大字第3826號裁定參照）；又檢察官是否給予施用毒
    品者為附命完成戒癮之緩起訴處分，自得本於毒品危害防制
    條例第24條之規定及立法目的，依行政院所頒之「毒品戒癮
    治療實施辦法及完成治療認定標準」，選擇實施對象、內容
    、方式與執行之醫療機構，妥為斟酌、裁量，始予決定，而
    其裁量之結果如認適於為緩起訴處分者，固須於緩起訴處分
    中說明其判斷之依據，但如認為應向法院聲請觀察、勒戒者
    ，因係適用原則而非例外，自無需贅餘交代不適於為緩起訴
    處分之理由，法院原則上應尊重檢察官職權之行使，僅就檢
    察官之判斷有違背法令、事實認定有誤或其裁量有重大明顯
    瑕疵等事項為有限度之低密度審查（最高法院103年度台上
    字第2464號判決意旨參照）。準此，檢察官對「初犯」或「
    3年後再犯」施用毒品罪行之被告，究應採行附命完成戒癮
    治療之緩起訴處分，或向法院聲請觀察、勒戒之處遇措施，
    要屬檢察官之裁量職權，非法院所得介入或審酌，倘檢察官
    係聲請法院裁定觀察、勒戒，法院就其聲請，除檢察官有違
    法或濫用其裁量權之情事外，僅得依法裁定被告令入勒戒處
    所執行觀察、勒戒，以查其是否仍有施用毒品傾向，尚無自
    由斟酌以其他方式替代之權。
四、經查：
　㈠被告黃吉漳基於施用第二級毒品甲基安非他命之犯意，於109
    年6月9日15時許，在臺北市北投區某公園內，以將甲基安非
    他命放置於玻璃球內燒烤後產生煙氣之方式，施用第二級毒
    品甲基安非他命1次，嗣因遭通緝，經警於同年月11日3時許
    ，在臺北市大安區市民大道與光復南路路口逮捕，並查獲施
    用剩餘之甲基安非他命1包，此有臺北市政府警察局大安分
    局搜索扣押筆錄、扣押物品目錄表、扣押物品收據在卷可稽
    （見毒偵字第1980號卷第21頁至第26頁）。又員警復徵得被
    告同意採集尿液送驗，經台灣尖端先進生技醫藥股份有限公
    司以酵素免疫分析法（EIA）初步檢驗，再以氣相層析質譜
    儀法（GC∕MS）確認檢驗，檢驗結果就安非他命類（安非他
    命、甲基安非他命）呈陽性反應，檢體編號亦互核相符等情
    ，有臺北市政府警察局偵辦毒品案件尿液檢體委驗單、該公
    司濫用藥物檢驗報告在卷可參（見毒偵字第1980號卷第109
    頁至第111頁），且上開犯罪事實，業據被告於警詢、偵查
    時坦承不諱（見毒偵字第1980號卷第15頁至第19頁、第77頁
    至第79頁），是被告於上開時、地，施用第二級毒品甲基安
    非他命犯行，堪以認定。
　㈡次查，被告前因毒品案件，經臺灣新北地方法院裁定送觀察
    勒戒，於89年6月5日因無繼續施用傾向釋放出所，是被告本
    次犯行，距其前次觀察勒戒執行完畢釋放已逾3年，有本院
    被告前案紀錄表在卷為憑（見毒聲字第133號卷第35頁），
    揆諸前開說明，原審准許聲請人即檢察官觀察、勒戒之聲請
    ，並依法裁定令被告入勒戒處所施以觀察、勒戒，經核並無
    不合，於法並無違背。
　㈢抗告意旨雖請求豁免觀察勒戒，或由本院更為裁定戒癮治療
    云云。惟依新修正毒品危害防制條例及現行判決意旨，原審
    裁定並無違誤之處，且法院原則上尊重檢察官觀察勒戒之聲
    請，僅得依法裁定被告令入勒戒處所執行觀察、勒戒，尚無
    自由斟酌以其他方式替代之權，是抗告意旨請求豁免觀察勒
    戒及更為裁定戒癮治療處遇，均非法院得以更為之適法處置
    ，本院自無從採憑。綜上所述，本件抗告，為無理由，應予
    駁回。
據上論斷，應依刑事訴訟法第412條，裁定如主文。
中　　華　　民　　國　　110 　年　　3 　　月　　25　　日
                  刑事第二十庭  審判長法　官  王復生  
　　　　　　　　　　　　　　　　　　　法　官  遲中慧
　　　　　　　　　　　　　　　　　　　法　官  蕭世昌
以上正本證明與原本無異。
不得再抗告。
                                       書記官  吳建甫
中　　華　　民　　國　　110 　年　　3 　　月　　25　　日